【裁判字號】    98,勞再易,1
【裁判日期】    980117
【裁判案由】    給付薪資等
【裁判全文】
臺灣高等法院民事判決                 98年度勞再易字第1號
再審  原告  阿托科技股份有限公司
法定代理人  甲○○
訴訟代理人  蕭富山律師
            廖俊嘉律師
再審  被告  乙○○
上列當事人間，因給付薪資等事件，再審原告對於中華民國96年
10月30日本院96年度勞上易字第71號確定判決，提起再審之訴，
本院判決如下：
    主      文
再審之訴駁回。
再審訴訟費用由再審原告負擔。
    事實及理由
一、再審原告起訴主張：再審被告於本院96年度勞上易字第71號
    對於再審原告起訴主張其出生於香港，依法持有中華民國長
    期居留許可之資格，並自民國（以下同）88年間起至95年11
    月30日止，受僱於再審原告，每月基本薪資為新臺幣（以下
    同）169,000元，於任職期間均兢兢業業，將所負責業務於5
    年內成長1倍，95年11月3日離職時，再審原告曾與之約定要
    給付其「BONUS」1,370,600元，詎再審原告嗣後竟予剋扣其
    中之 1,054,305元，且拒付95年11月份之薪資等情，爰依兩
    造間約定之法律關係，求為命再審原告應給付其紅利及薪資
    共計 1,223,305元本息；再審原告以再審被告於95年11月份
    並未上班，且未依再審原告公司之規定請假，再審原告自無
    給付該月份薪資之義務。又再審被告於任職期間，負責與訴
    外人香港明輝集團有限公司（以下稱香港明輝公司）之業務
    往來，至其離職時，香港明輝公司尚積欠再審原告貨款1,03
     1,250元，再審被告實有義務協助再審原告收回上開應收帳
    款，故於再審被告提出辭呈時，再審原告即與其協商將上述
    應收帳款之債權讓與予再審被告，抵付上開 「BONUS」，惟
    兩造其後並未就該債權讓與之約定完成書面契約，亦未通知
    債務人，則上開債權讓與之約定是否生效，即有疑問。又再
    審被告離職前之職位為半導體事業部門經理，並無勞動基準
    法之適用，再審原告亦無給付離職金之義務，且再審被告95
    年11月份員工之薪資表上亦已載明該 1,054,305元屬扣除項
    目，除再審原告對香港明輝公司之債權，尚包含再審被告預
    支週轉金1萬元、預領95年度汽車維修費6,860元、預付其眷
    屬於香港之95年度健康保險費 6,195元，顯見該筆金額並非
    依約應給付之款項，再審被告請求給付上開金額，自屬無據
    ；又依再審被告之薪資單項目記載原則，凡非屬薪資等經常
    性給與者，均劃歸「BONUS」，是關於「BONUS」之記載，係
    再審原告對再審被告非經常性給與之恩惠性給付，核其性質
    乃民法上之贈與關係，再審原告已撤銷該贈與之意思表示，
    再審被告亦不得再請求給付等語為抗辯。歷經原法院96年度
    勞訴字第38號、及本院96年度勞上易字第71號判決，命再審
    原告應給付再審被告1,038,110元本息確定(以下稱原確定判
    決)；惟查原確定判決有民事訴訟法第496條第 1項第13款之
    「當事人發現未經斟酌之證物或得使用該證物，如經斟酌可
    受較有利益之裁判。」之再審事由，為此，提起再審之訴，
    求為：(一)原判決及臺灣臺北地方法院96年度勞訴字第38號判
    決，不利於再審原告部分廢棄。(二)前項廢棄部分，再審被告
    在第一審之訴駁回。(三)第一審、原審及再審訴訟費用，由再
    審被告負擔。
二、本件未經言詞辯論，未通知再審被告作何聲明及陳述。
三、查：第二審法院就該事件已為本案判決者，對於第一審法院
    之判決不得提起再審之訴，民事訴訟法第496條第3項定有明
    文。本件再審被告對於再審原告提起給付薪資等之訴，經原
    法院為再審被告部分勝訴、部分敗訴之判決，再審原告不服
    聲明上訴，業經本院為本案之判決，再審原告仍對於原法院
    之判決，提起本件再審之訴，依首揭法條規定顯不合法，應
    不予准許，合先敘明。
四、按：有當事人發現未經斟酌之證物或得使用該證物者，得以
    再審之訴對於確定終局判決聲明不服，民事訴訟法第 496條
    第 1項第13款定有明文，但以如經斟酌可受較有利益之裁判
    者為限，同條款但書亦有明文。所謂當事人發現未經斟酌之
    證物或得使用該證物，係指前訴訟程序事實審之言詞辯終結
    前已存在之證物，因當事人不知有此致未經斟酌，現始知之
    ；或雖知有此而不能使用，現始得使用者而言。若在前訴訟
    程序事實審之言詞辯論終結前尚未存在之證物，本無所謂發
    現，自不得以之為再審理由。即他造在前訴訟程序言詞辯論
    終結後之自認，亦不得據為再審之原因。有最高法院29年度
    上字第1005號、32年度上字第1247號判例意旨、及司法院20
    年院字第431號解釋意旨，可資參照。
五、本件再審原告主張原確定判決有「當事人發現未經斟酌之證
    物或得使用該證物，如經斟酌可受較有利益之裁判。」之再
    審事由，無非以再審被告於97年12月 9日就其所涉臺灣臺北
    地方法院檢察署 (以下稱臺北地檢署)97年度偵續字第609號
    侵占案件中，對於檢察官之訊問：「你對香港明輝與阿托公
    司間貨款新臺幣 103萬部分，是否知情？」，供承：「是的
    ，因為我離職時阿托公司給我紅利，他們總經理叫我去跟大
    陸客戶收款以抵紅利。」等語為其論據；惟查原確定判決係
    於96年10月16日言詞辯論終結，而再審被告對於檢察官之訊
    問所為：「是的，因為我離職時阿托公司給我紅利，他們總
    經理叫我去跟大陸客戶收款以抵紅利。」等語之供詞，係在
    97年12月 9日，即使再審被告所為上述向檢察官之供詞為自
    認，係在前訴訟程序言詞辯論終結前尚未存在，無所謂發現
    ；又係在前訴訟程序言詞辯論終結後之自認，參照最高法院
    29年度上字第1005號、32年度上字第1247號判例意旨、及司
    法院20年院字第 431號解釋意旨，均非得據以提起再審之訴
    。
六、又再審被告於97年12月 7日所為前揭供詞之筆錄，係再審被
    告對於檢察官之訊問所為之供詞，並非根據前訴訟程序事實
    審言詞辯論終結前已成立之另一證據而作成，再審原告持以
    主張再審被告上開供詞，為民事訴訟法第496條第1項第13款
    所規定之「未經斟酌之證物」即無可採。
七、綜上所述，再審原告提起本件再審之訴，顯無再審理由，依
    民事訴訟法第502條第2項之規定，不經言詞辯論逕以判決駁
    回之。
八、據上論結，本件再審之訴顯無理由，依民事訴訟法第 502條
    第2項、第78條之規定，判決如主文。
中    華    民    國    98    年     1    月    17    日
                    民事第五庭
                        審判長法  官  魏麗娟
                              法  官  黃雯惠
                              法  官  陳博享
正本係照原本作成。
不得上訴。
中    華    民    國    98    年    1     月    19    日
                              書記官  鄭靜如


司法院資訊處製作；財團法人民間司法改革基金會備份。
